臺灣高雄地方法院刑事判決　　　　　　　96年度易字第2435號
公　訴　人　臺灣高雄地方法院檢察署檢察官
被　　　告　丙○○原名翁政）.
上列被告因詐欺案件，經檢察官提起公訴（96年度偵字第16155
號），本院判決如下：
    主  文
丙○○意圖為自己不法之所有，以詐術使人將本人之物交付，處
有期徒刑壹年柒月。
    事  實
一、丙○○係高雄市三民區○○○路473 巷37號端隆興業有限公
    司（下簡稱：端隆公司）之負責人。明知該公司於民國95年
    4 月間，已積欠下大量債務，資金亦已週轉不靈，而無清償
    之能力，暨無付款之真意，竟仍意圖為自己不法之所有，基
    於詐欺取財之故意，於95年5 、6 月間某日，向慶橋實業有
    限公司（下簡稱：慶橋公司）之總經理張簡清景（即負責人
    丁○○之夫）佯稱：端隆公司承包瑞助營造公司竹南廠區之
    工廠興建工程，欲將其中之帷幕牆工程所需用的玻璃，全部
    向慶橋公司訂購，並依工程進度由慶橋公司逐批供貨，雙方
    再按每月之實際供貨量，以月結並開立45日之遠期支票方式
    付款予慶橋公司等語，致慶橋公司陷於錯誤，自同年9 月起
    至96年2 月止，依指示運交如附表所示總值0000000 元之玻
    璃予丙○○（詳如附表所示）。嗣因丙○○雖已向瑞助公司
    領得帷幕牆工程之工程款，然丙○○所交付予慶橋公司之支
    票，屆期經提示，均遭退票，慶橋公司始悉受騙。
二、案經慶橋公司訴由臺灣高雄地方法院檢察署檢察官偵查起訴
    。
    理  由
一、按「被告以外之人於審判外之陳述，雖不符前4 條（指刑事
    訴訟法第159條之1至第159條之4）之規定，而經當事人於審
    判程序同意作為證據，法院審酌該言詞陳述或書面陳述作成
    之情況，認為適當者，亦得為證據」，又「當事人、代理人
    或辯護人於法院調查證據時，知有第159條第1項不得為證據
    之情形，而未於言詞辯論終結前聲明異議，視為有前項之同
    意」，刑事訴訟法第159 條之5 第1 項、第2 項亦有明文。
    本案檢察官及被告丙○○就卷內所附證據之證據能力，於審
    理中均表示無意見而同意作為證據，復未於言詞辯論終結前
    聲明異議，且經本院審酌上開供證中言詞陳述及書面陳述作
    成之情況，認為並無不適當之情形，依前開規定，均得為證
    據，合先敘明。
二、訊據被告丙○○固坦承，確因承包之瑞助公司帷幕牆工程施
    工所需，而於上開時間，向慶橋公司訂購如附表所示之玻璃
    ，其並已如期向瑞助公司領取帷幕牆工程之貨款，而其開立
    予慶橋公司之支票則均跳票之事實，惟矢口否認有何詐欺之
    犯行。辯稱：伊係因為被人倒帳，資金週轉不靈，才會無法
    還錢給告訴人，伊並沒有要詐欺云云。惟查：
  (一)證人即被告之姊乙○○於本院審理中證稱：其於93年退休之
    後，94年就到被告的公司幫忙，因為被告接的案子太大，需
    要的資金很多，我們兄弟姊妹也都有在金錢上幫忙他，在被
    告開始跳票時，他自己也很心慌，但是我們兄弟姊妹也無能
    為力，因為在跳票之前我們就已經借給他很多錢了，所以在
    跳票當時除了匯了90萬元給他之外，我們也沒有錢再借他了
    。我們親友之間也有幫被告做擔保，財產也都被查封了，當
    時被告身上只剩下數百元，銀行戶頭裡面也僅剩2 、3 百萬
    元，被告並沒有將錢挪走等語。足認，被告於94年間，財務
    已逐漸陷入困境，其除一般向金融機構融資之管道外，已需
    由兄弟姊妹在資金上予以資助，惟終究因資金缺口太大，所
    需資金太多，已非其兄弟姊妹能力所能負擔。又被告復自承
    其於95年4 月間被客戶鎮銘營造與康德瀝青共倒了1000多萬
    元，95年8 月份又被長健水電工程倒了1000多萬元，又95年
    8 、9 月時，因鋼鐵材料上漲，其因此又虧損了3 、4 千萬
    元，95年8 、9 月份開始覺得很吃緊等語（本院卷第18頁）
    。此外，端隆公司設於臺灣銀行高雄分行000000000000號、
    日盛銀行高雄分行000-00-000000000號、華南銀行大順分行
    000000000 號等所有往來銀行的支票存款戶均分別於96年2
    月12日或14日同時退票，且均於96年3 月9 日列為拒絕往來
    戶，有上該銀行函文暨退票紀錄、往來明細等資料附於偵查
    卷可參，被告復承認端隆公司開始跳票是96年2 月10幾日，
    但在此半年前開始週轉不靈等語（偵查卷第44頁）。足證，
    被告於95年5 、6 月間與慶橋公司總經理張簡清景洽談本件
    之玻璃材料之採購方案時，財務即已陷入吃緊狀況，嗣於95
    年9 月27日被告開始向告訴人訂貨時，其財力已陷於支付不
    能之狀況。此何以原本告訴人已與被告談妥當月交貨，每月
    月結，且每月開立45天的期票交付告訴人，被告卻在第一次
    交付貨款時即交付90天後之期票予告訴人，用以規避週轉不
    靈之事提前爆光。
  (二)又被告明明並無交付貨款的打算，卻又向告訴人謊稱該項工
    程已經快要完工，希望可以配合工程的領款進度而付款，並
    催促告訴人趕快交貨，當說等到領到工程款後，就會把貨款
    給告訴人，告訴人才會繼續出貨，業經證人張簡清景證述在
    卷。且事實上，瑞助公司嗣後有依照工程的進度把工程款以
    月結的方式給付與被告，業經被告自承在案，然被告於收到
    上開工程款後，卻未依雙方原先約定，給付貨款，任令開立
    與告訴人之支票跳票。被告顯利用包攬此項工程之機會，詐
    取告訴人之玻璃材料，用以施作於上開工程，藉以取得工程
    款以挪作他用，再開立期限與其他支票日期相近之支票交付
    告訴人，延後其跳票的時間，使事情不致提早敗露，屆時再
    一次跳票，共計倒帳1 億多元。足證，被告確有詐欺之犯意
    無疑。
  (三)此外，於95年間被告資力既已不佳，且不易再由其他管道管
    集資金。從而被告將款項挪作他用後，實已不易再自其他管
    道取得現款用以清償系爭貨貸款。因此，本案被告先行挪用
    款項之行為，實與「一般公司合理調度各筆資金，以減少資
    金積滯所生營運成本」之方式不同，難認係正常、合理之財
    務操作手法。再參以被告迄今仍未給付任何款項予告訴人，
    暨95年9 月前，被告與慶橋公司間既殊少有生意往來，92至
    94年，只有1 、2 筆，每筆約幾千元，95年1 月9 月27日之
    前，只有10筆左右，每筆金額千元到萬元，經證人丁○○證
    述在卷，本次竟向告訴人大筆訂貨，且迄全未付款等情，足
    見，被告自始即無將告訴人付款之真意，實已至為灼然。堪
    認被告自始即無付款之能力，復無付款之意，而仍佯裝欲向
    告訴人購買玻璃材料，致告訴人陷於錯誤而交付，其詐欺取
    財犯行，事證均已明確，應依法論科。
三、又被告係95年5 、6 月，就向告訴人公司洽訂瑞助公司廠區
    帷幕牆工程所需用之玻璃，且當時一次就已經談好，該工程
    所需的材料都要向告訴人訂，也有講好大概的材數，並已講
    說日後再依照施工的過程再分批下單訂實際所需要的料等情
    ，復經張簡清景證述在卷。故事後雖分批下訂，但被告顯係
    基於同一詐欺犯意，於密接時間、地點，以類似方法分別犯
    同一之罪，應為接續犯，仍屬實質一罪。核被告所為，係犯
    刑法第339 條第1 項之詐欺取財罪。爰審酌被告故意掩飾其
    積欠大筆鉅額外債而財務困難之事實，以上開詐術佯稱買賣
    向告訴人詐騙上開財物，使告訴人如約交付上開貨物，被告
    也因而獲得工程款，卻未給付分毫貨款與告訴人，造成告訴
    人高達0000000 元之損失，又本件事發迄今，被告仍未與告
    訴人達成和解，賠償告訴人之損失，於本院審理時復否認犯
    罪，並無悔意，犯後態度不佳等一切情狀，酌情量處如主文
    所示之刑，以示儆懲。
據上論斷，應依刑事訴訟法第299 條第1 項前段，刑法第339 條
第1 項，刑法施行法第1 條之1， 判決如主文。
本案經檢察官甲○○到庭執行職務。
中　　華　　民　　國　　96　　年　　11　　月　　9　　 日
            刑事第十二庭  審判長法  官  洪碩垣
            　　　　　　　　　　法　官  葉文博
            　　　　　　　　　　法　官　張  震
以上正本證明與原本無異。
如不服本判決應於收受本判決後10日內向本院提出上訴書狀，並
應敘述具體理由，如未敘述上訴理由者，應於上訴期間屆滿後20
日內補提理由書狀於本院（均須按他造當事人之人數附繕本）「
切勿逕送上級法院」。
中　　華　　民　　國　　96　　年　　11　　月　　9 　　日
　　　　　　　　　　　　　　　  書記官  林佳慧
附錄本件論罪科刑之法條：
中華民國刑法第339條
意圖為自己或第三人不法之所有，以詐術使人將本人或第三人之
物交付者，處5 年以下有期徒刑、拘役或科或併科1 千元以下罰
金。
